臺灣新北地方法院刑事裁定
111年度聲字第1615號
聲明異議人  廖紹博


                    （現於法務部○○○○○○○○○○○執行中）
上列聲明異議人因公共危險案件，對臺灣新北地方檢察署檢察官
之執行指揮（111年度執字第4578號），聲明異議，本院裁定如
下：
    主  文
聲明異議駁回。
    理  由
一、聲明異議意旨略以：聲明異議人廖紹博因家裡問題把五股住
    處賣出，一人居住在淡水房屋，且房貸新臺幣（下同）300
    萬元，請准易科罰金，而且我有皮膚病，也會持續回診治療
    精神疾病，保證不會再碰任何酒精，請求給予改過自新的機
    會，爰依刑事訴訟法第484條之規定聲明異議等語。
二、犯最重本刑為5年以下有期徒刑以下之刑之罪，而受6月以下
    有期徒刑或拘役之宣告者，得以1千元、2千元或3千元折算1
    日，易科罰金。但易科罰金，難收矯正之效或難以維持法秩
    序者，不在此限，刑法第41條第1項定有明文。該規定所稱
    「難收矯正之效」及「難以維持法秩序」，均屬不確定法律
    概念，此乃立法者賦予執行者能依具體個案，考量犯罪所造
    成法秩序等公益之危害大小、施以自由刑，避免受刑人再犯
    之效果高低等因素，據以審酌得否准予易科罰金或易服社會
    勞動，亦即執行者所為關於自由刑一般預防（維持法秩序）
    與特別預防（有效矯治受刑人使其回歸社會）目的之衡平裁
    量，非謂僅因受刑人個人家庭、生活處遇值得同情即應予以
    准許；且法律賦予執行檢察官此項裁量權，僅在發生違法裁
    量或有裁量瑕疵時，法院始有介入審查之必要。倘執行檢察
    官於執行處分時，已具體說明不准易科罰金或易服社會勞動
    之理由，且未有逾越法律授權或審認與裁量要件無合理關連
    之事實等情事，自不得遽謂執行檢察官之執行指揮為不當。
三、經查：
（一）聲明異議人廖紹博前因公共危險案件，經本院以111年度
      審交易字第60號判決處有期徒刑6月，並諭知易科罰金標
      準為1千元折算1日，有判決書、臺灣高等法院被告前案紀
      錄表各1份在卷可證。
（二）又聲明異議人於民國111年6月15日到案執行，經聽取聲明
      異議人意見後，檢察官認聲明異議人此次為第6次犯公共
      危險案件（即第6次酒後駕車），歷經5度刑事偵查、審理
      程序及刑罰執行過程，仍未能確實反省，痛改酒後駕車之
      惡習，愛惜自己與他人之生命、身體及財產安全，故不准
      易科罰金，否則難收矯正及維持法秩序之效，有執行筆錄
      、檢察官命令各1份在卷可佐，足認檢察官於指揮執行之
      過程，已具體敘明不准聲明異議人易科罰金之理由，並給
      予聲明異議人陳述意見機會，已符合正當法律程序。
（三）復依前揭前案紀錄表所示，聲明異議人確屬第6次酒後駕
      車遭法院判處罪刑，檢察官據以裁量之基礎，尚無違誤，
      且臺灣高等檢察署於111年2月23日明確揭示，酒駕案件之
      受刑人，若屬三犯（含）以上者，應予審酌是否屬刑法第
      41條第1項但書所定「難收矯正之效或難以維持法秩序」
      之情形，而不准易科罰金，若准予易科罰金者，應送檢察
      官複核以資慎重（即三犯以上者，原則不准易科罰金），
      有臺灣高等檢察署函文1份在卷可稽，檢察官不准聲明異
      議人易科罰金，並未違反上開裁量基準，故檢察官否准受
      刑人聲請易科罰金，應發監執行，難認有何違法或不當之
      處，亦無違法裁量或有裁量瑕疵之情形存在。
（四）至受刑人主張因家庭經濟、健康因素不適合入監服刑等語
      ，惟此部分陳述縱然屬實，與刑法第41條第1項但書所定
      易科罰金應考量受刑人是否有「難收矯正之效」或「難以
      維持法秩序」要件無關，不影響檢察官之認定，況因犯罪
      而受到刑罰制裁，本必然對於家庭、工作、生活產生相當
      程度影響，此應為聲明異議人所深知，聲明異議人倘若有
      所擔心，應更加警惕，勿蹈法網，斷絕受刑罰執行致影響
      生活的可能性，而非心存僥倖，冀望犯後仍得易科罰金，
      聲明異議人此部分所執理由，難謂有據。
（五）綜上所述，檢察官於指揮執行時已給予聲明異議人陳述意
      見之機會，並充分審查相關因素而認聲明異議人應入監執
      行，方能收刑罰矯正之效，俾以維持法秩序，遂不准許聲
      明異議人易科罰金，除已具體說明理由外，經核亦未有何
      逾越法律授權或專斷等濫用權力之情事，聲明異議意旨以
      前詞指摘檢察官否准本件易科罰金之指揮不當，核屬無據
      ，故本件聲明異議，為無理由，應予駁回。
四、依刑事訴訟法第486條，裁定如主文。　　
中　　華　　民　　國　　111 　年　　6 　　月　　20　　日
                  刑事第一庭    法　官  陳柏榮
上列正本證明與原本無異。
如不服本裁定，應於裁定送達後五日內敘明抗告理由，向本院提
出抗告狀。
                                書記官  王道欣
中　　華　　民　　國　　111 　年　　6 　　月　　20　　日